臺灣臺北地方法院民事判決　　　　　　　　　　　　九十二年度簡上字第六七五號
　　上　訴　人　群圍企業有限公司
　　法定代理人　丁○○
　　訴訟代理人　黃榮謨律師
　　　　　　　　張瓊文律師
　　被 上訴 人　雅勵實業有限公司
　　法定代理人　甲○○
　　訴訟代理人　林明正律師
　　複 代理 人　吳忠勇律師
右當事人間請求給付貨款事件，上訴人對於中華民國九十二年九月二日本院台北簡易
庭九十一年度北簡字第二二一四三號第一審判決提起上訴，本院於中華民國九十三年
七月二十七日言詞辯論終結，判決如下：
    主  文
上訴駁回。
第二審訴訟費用由上訴人負擔。
    事  實
甲、上訴人方面：
  一聲明：
    (一)原判決廢棄。
    (二)被上訴人應給付上訴人新台幣（下同）三十三萬四千二百五十九元及自支付命
      令送達翌日起至清償日止，按週年利率百分之五計算之利息。
  二陳述：除與原判決記載相同者，茲予引用外，補稱：
    (一)本件布匹之買賣確實存在於兩造之間：
    　1.被上訴人原本係向訴外人鉅偉印花廠丙○○購買印花布匹，嗣因丙○○無法
　      如期交貨，被上訴人遂經由丙○○之介紹，由訴外人即其公司負責人甲○○
        於民國九十一年七月十日打電話予訴外人即上訴人公司人員戊○○，向上訴
        人訂購色布，並指定須出貨至鉅偉印花廠從事印花加工，上訴人依上開指示
        出貨後，隨即開立發票向被上訴人請款，詎料被上訴人卻一再推諉拒絕。
      2.被上訴人向上訴人購買布匹之事實，有以下事證可稽：
      　(1)上訴人出貨完畢後隨即開立統一發票向被上訴人請款，被上訴人收受上開
          發票後並無意見。
        (2)上訴人在原審所提原證一四紙交貨連絡單為被上訴人傳真予上訴人，其內
          容係與上訴人連繫交貨時間及貨物品質問題，上訴人收受此等傳真後均予
          回覆解決，倘若兩造間無買賣關係存在，被上訴人何以直接向上訴人反應
          貨物問題，上訴人又何須置理？
        (3)被上訴人於九十一年七、八月收受上訴人請款發票且經上訴人催款後，曾
          簽發原審原證三付款人為彰化商業銀行東台北分行、受款人為上訴人、面
          額十八萬二千零六十六元之支票並郵寄予上訴人，該支票係為給付貨款。
        (4)上訴人就系爭交易所制作之上證一對帳單，明載客戶對象為被上訴人，帳
          款期間自九十一年七月一日至九十一年八月三十一日，布品之單價為五十
          三元或五十六元，而證人丙○○於本院開庭所提出與被上訴人之上證二結
          帳明細表，印表日期為九十一年七月二十六日，貨品單價最高為四十五元
          ，最少為十八元，此等金額顯然較上訴人出售布匹予被上訴人之價格為低
          ，可知被上訴人與丙○○間之交易，應僅限於印花加工，而不包括布匹買
          賣。
        (5)丙○○曾向被上訴人借款約五十三萬元，爾後被上訴人向丙○○訂購印花
          布（包括工、料），後因丙○○財務問題無法出貨，丙○○爰介紹被上訴
          人向上訴人買布，再交由丙○○加工印花，最後被上訴人與丙○○結算貨
          款時，被上訴人將丙○○先前預支之五十三萬元扣抵加工款後，認為陳財
          隆尚欠三十餘萬元，故要求丙○○開立被上訴人九十三年三月民事答辯續
          一暨調查證據聲請狀附件所示三紙本票，可證被上訴人確實未向鉅偉印花
          廠丙○○購買布匹，否則被上訴人尚應給付丙○○價金，不可能由丙○○
          開立本票交付被上訴人。
        (6)訴外人弘雅實業有限公司（下稱弘雅公司）於九十一年六、七月間曾向鉅
          偉印花廠丙○○訂購布匹並委託其加工，惟因丙○○無法如期出貨，乃轉
          向上訴人買布，再交由鉅偉印花廠加工，故上訴人開立發票向弘雅公司請
          款，而弘雅公司因先前已給付丙○○定金，嗣後並未向丙○○買布，故與
          丙○○結算加工款後，丙○○尚應返還弘雅公司四十萬元，丙○○乃開立
          本票乙紙交付弘雅公司，其與丙○○間之交易模式與本件被上訴人與陳財
          隆之交易模式同出一轍。
        (7)另由證人丙○○、乙○○、戊○○之證詞，均可證兩造就系爭貨物確有買
          賣關係存在。
      (二)對被上訴人抗辯所為陳述：
      　1.被上訴人辯稱甲○○與戊○○於九十一年七月間電話交談之內容僅係催促
        　上訴人趕快出貨，並非向上訴人訂貨。惟查，被上訴人原本係向丙○○訂
          貨，與上訴人無涉，茍被上訴人未在電話中表明直接向上訴人買布，並承
          諾給付布款，戊○○當時人在國外，豈有可能應被上訴人即刻出貨之要求
          ，隨即以長途電話向台北公司調貨，並於當天即九十一年七月十日出貨予
          被上訴人，被上訴人之辯詞有違經驗法則。
        2.被上訴人辯稱丙○○證稱其與被上訴人間之貨款為七十萬元左右，結算內
        　容如被上訴人在原審所提附件一計算表，由此證明兩造間無買賣關係存在
          云云。惟查，該計算表為被上訴人片面制作，丙○○亦證稱該計算表所記
          載之貨款應為被上訴人原本向鉅偉印花廠所下訂單之金額，而丙○○既已
          明確證述其事後並未賣布給被上訴人，被上訴人係轉向上訴人買布，被上
          訴人援引此部分證詞顯然斷章取義。
        3.被上訴人另辯稱上訴人所執面額十八萬二千零六十六元之支票即為被上訴
          人與鉅偉印花廠結算後之餘款。惟查，上開支票為上訴人向被上訴人催收
          貨款後，被上訴人自行郵寄予上訴人，其金額為被上訴人單方所計算，上
          訴人不得而知，惟此並非被上訴人與鉅偉印花廠結算後之餘款，良以被上
          訴人與丙○○之結算並未包括布錢，丙○○亦不可能指示將此金額給付上
          訴人，此情亦經丙○○證述明確。
        4.被上訴人又辯稱丙○○所簽發前述三紙本票為其於九十一年九月三十日向
        　被上訴人借款所開立，與兩造買賣關係無涉。惟查，丙○○既於九十一年
          七月間已財務困難，無錢買布從事加工致無法如期交貨，被上訴人應無可
          能於同年九月三十日信任丙○○會交付銀行本票而同意借予款項；再依一
          般借貸習慣，借貸人應於他方交付金錢時，方可能簽發票據為還款之擔保
          ，應無可能在尚未取得款項之前即開立本票交付他方收執；尤有進者，被
          上訴人既不同意借予丙○○金錢，丙○○應立即取回本票，豈有可能如被
          上訴人所言其要求丙○○取回本票，丙○○卻置之不理，被上訴人所辯並
          不實在。
        5.被上訴人再辯稱依上證二鉅偉印花廠對被上訴人之結帳明細表，結帳金額
        　為三十萬四千零二十二元，以丙○○所承認已收受被上訴人已支付五十三
          萬元，扣除之後即便丙○○簽發本票金額亦應為二十二萬五千九百七十八
          元，然丙○○簽發之三紙本票金額共計三十五萬六千八百六十三元，兩者
          不相符云云。惟查，丙○○簽發所簽發之本票金額為應被上訴人所要求，
          其金額如何計算，上訴人並不知悉，但由被上訴人所提出原審卷第一五一
          、一五二頁計算表所列之各訂單出貨數量八五０七碼，乘以貨物之加工單
          價，其加工款總計為二十三萬零五百七十七元，而以丙○○向被上訴人所
          預支之五十二、三萬元左右扣抵該筆加工印花款後，餘額約為三十萬元，
          是丙○○證稱被上訴人自己結算後說伊還欠他們三十幾萬元，故簽發三紙
          本票交付被上訴人收執之證詞，應為可採。
        6.證人丙○○在原審及本院二次出庭作證，時間相距近一年，開庭時經過兩
          造之詰問及法官之訊問，其證詞並未出現任何不符之處，堪信為真實。
  三證據：除援用原審之立證方法外，補提對帳單、客戶結帳明細表、本票、統一發
    票為證，並聲請訊問證人丙○○、乙○○、戊○○。
乙、被上訴人方面：
  一聲明：上訴駁回。
  二陳述：除與原判決記載相同者，茲予引用外，補稱：
    (一)系爭統一發票係上訴人片面制作，被上訴人之所以暫予接受，係實際上與被上
      訴人存有法律關係之鉅偉印花廠丙○○央求所致，因其表示鉅偉非公司組織無
      從開立發票，跳開發票乃商場交易上常有現象，但不能因此即稱統一發票買受
      人欄上所記載之買受人即與開立該統一發票者有直接契約關係，是單以統一發
      票不足證明兩造存有買賣關係，且被上訴人已於九十一年十月間向主管機關申
      報該等發票作廢，尤以不論支付款項原因為何，被上訴人至少有交付十八餘元
      之票據予上訴人，此部份亦可作為申報之依據，為何被上訴人連此一部份均加
      以申報作廢？益證兩造確無買賣關係存在。
    (二)上訴人在原審所提原證一聯絡單，係因被上訴人向鉅偉印花廠購買原審被證五
      訂購單上所載之布匹，然鉅偉印花廠交付之布疋有瑕疵，被上訴人請其處理，
      鉅偉印花廠均藉詞托延，更表示瑕疵部分是上訴人所造成，要求被上訴人直接
      找上訴人處理，被上訴人迫於無奈，僅得直接向上訴人請求處理瑕疵。此可由
      上訴人所提出之傳真函均是被上訴人向上訴人請求修補瑕疵，且其中所載訂購
      單號0000000、0000000恰為被上訴人前於九十一年六月廿三日
      向鉅偉印花廠訂購單號，又其內容表明：「．．．這組布我們之前作了BLACK
      ／CAMEL,NAVY／WHITE　TOTAL也幾千碼但都沒匹差的問題，唯獨這次重作的
      800Y發現有疋差問題．．．」，足證被上訴人是因鉅偉印花廠對於瑕疵不予理
      會，要求被上訴人直接向上訴人商議之情為真實。
    (三)鉅偉印花廠實際出貨扣除瑕疵扣款後應付金額為七十萬九千一百零一十六元，
      扣除被上訴人先給付與鉅偉之訂金三十四萬六千九百五十元，再扣除以胚布預
      付款一十三萬元開立與訴外人南杰纖維有限公司（下稱南杰公司）之票據及丙○○私人前向被上訴人借款之五萬元，被上訴人尚應給付鉅偉印花廠十八萬二
      千零六十六元，故被上訴人方開立相同金額之支票，因鉅偉印花廠向上訴人訂
      購布品加工積欠上訴人貨款，希望被上訴人直接將尾款給付給上訴人，用以清
      償其積欠上訴人之貨款，被上訴人乃以上訴人為上開支票之受款人，是單憑支
      票不足證明兩造間有買賣關係存在。
    (四)依丙○○所證，其自被上訴人收受約五十三萬元，然依原審被證一之支票所示
      ，被上訴人僅支付丙○○三十四萬零七百五十元，加計上述十八萬二千零六十
      六元之支票，合計即為五十二萬九千零一十六元，即約如丙○○所稱自被上訴
      人處收受五十三萬元，足證該支票確實係被上訴人支付鉅偉印花廠之款項，而
      依其上指示逕行開票給上訴人。
    (五)上訴人在原審所提原證四計算表，為其單方面制作之文書，被上訴人否認為真
      正，不足證明兩造存有買賣關係。況依原證四之計算表，載有#0000000BEIGIE
      /RED250Y×@98=0000 000Y×98@=10878，然依被上訴人與鉅偉印花廠之九十一
      年五月二十四日、編號0000000號訂購單，關於RED顏色之單價，每碼
      為九八元，易言之，原被上訴人向鉅偉印花廠訂購係經過加工之布匹，每碼單
      價係九八元，倘如上訴人所稱被上訴人向其購買未經加工之胚布，則豈有單價
      相同之理？然該計算表所載單價竟然與加工過之布匹相同，足見其並非實在。
    (六)依證人章哲政在原審所證，可知甲○○至鉅偉印花廠目的係為催貨，而鉅偉印
      花廠將責任推給上訴人，請被上訴人確認，甲○○並未於電話中與上訴人達成
      買賣合意。再者，因被上訴人所訂購之布係須經過加工，而被上訴人僅僅賣胚
      布，既然被上訴人係向鉅偉購買經過加工之布匹，亦無再向上訴人購買之理。
      遑論上訴人對於電話中到底就買賣契約之達成如何之共識，非但無任何憑證可
      考，且對被上訴人所交付之支票如何計算而得出亦未有合理說明，足證兩造並
      未於電話中達成買賣之合意。又證人戊○○及甲○○，均為兩造之重要關係人
      ，其證據力有限，證人丙○○對本案有重大利害關係，其證言偏坦上訴人，且
      與證人章哲政及姚嘉南所證不待，不可採信。
    (七)依證人丙○○所證，被上訴人與鉅偉印花廠之系爭交易貨款共約七十萬元，且
      有如被上訴人在原審所提附件一之計算表，而依該計算表被上訴人與鉅偉印花
      廠間之貨款共有七十萬九千零一十六元，該計算表已列明詳細計算方式，其中
      訂單號碼0000000者每碼單價為九十八元，與被上訴人提出之訂購單相
      符，其他訂單亦同，假若原本鉅偉印花廠應交付被上訴人之布匹，由被上訴人
      另向上訴人購買，則鉅偉印花廠既僅代工，原訂購單上之單價即不能適用，被
      上訴人即不可能仍以包工包料之價格與鉅偉印花廠結算，足證丙○○所稱之貨
      款七十萬元，係包工包料之價格，系爭布匹之買賣關係應存在被上訴人與鉅偉
      印花廠之間。
    (八)再由上開計算表上所載結算金額為七十萬九千零一十六元，證人丙○○承認先
      自被上訴人取得三筆款項，一為定金三十四萬六千九百五十元即原審被證一之
      支票，一為南杰公司執有被上訴人簽發之支票一十三萬元，另為借款五萬元，
      ，共計五十二萬六千九百五十元，與總貨款相抵，尾款為十八萬二千六十六元
      ，正如上訴人所提原證三支票之金額。上訴人無法提出被上訴人有向其購買布
      匹之任何證據，亦不能證明關於數量、單價之合意，即使依上訴人在原審所提
      原證四計算表，亦無法得出其所執原證三支票之金額，既然上訴人主張扣除原
      證三支票款外，尚有其他款項未付，則豈有先行給付非係全數之金額之理？是
      不能證明兩造間有買賣關係存在。
    (九)依上證二結帳明細表所示，結帳金額係三十萬四千零二十二元，以丙○○所承
      認已收受被上訴人支付五十三萬元，扣除之後即便丙○○簽發本票金額亦應為
      二十二萬五千九百七十八元，然丙○○簽發之三紙本票金額共計三十五萬六千
      八百六十三元，兩者並不相符，可證丙○○所言與被上訴人結算後，被上訴人
      認其尚欠三十餘萬元，故簽發三紙本票交付被上訴人，與事實不符，上訴人以
      與本案無關之本票混淆視聽。再依丙○○所證，其簽發本票係根據原審卷附件
      一計算表而來，然該計算表係針對向丙○○購買布匹（含代工）之整體價格計
      算，與丙○○所稱僅係代工款已有不符，且依該計算表丙○○不但未積欠被上
      訴人三十餘萬元，反而被上訴人尚欠其尾款十八萬二千零六十六元，因而被上
      訴人再簽發原證三之支票，依丙○○之指示交予上訴人，足證丙○○之前開證
      詞顯有不實。
    (十)事實上丙○○所以簽發三紙本票，係被上訴人與丙○○於九十一年八月底結算
      貨款並簽發原證三支票後，丙○○突於同年九月三十日向被上訴人表示欲以交
      付銀行本票向被上訴人借款，被上訴人乃予同意，詎丙○○實際交付之本票係
      其個人簽發者，被上訴人乃不同意借款，並要求丙○○取回本票，但丙○○置
      之不理，嗣因上訴人屢以電話請求貨款，被上訴人認有說明實情之必要，乃於
      九十一年十月間由邱顯振陪同甲○○前與丙○○、戊○○及上訴人法定代理人
      丁○○說明本件係被上訴人與丙○○購買布匹，兩造間無任何買賣關係，甲○○建議因丙○○有簽發本票，兩造各借丙○○款項各執一張本票，然上訴人不
      同意故而作罷，是丙○○所簽發之本票與本件無涉。
    (十一)被上訴人否認上證一對帳單之真正，且被上訴人從未與上訴人對帳，且該對帳
      單上所載單價五十三元或五十六元，然原證四計算表之單價係每碼九十八元或
      七十六元，與上開對帳單完全不符，上訴人於原審依原證四主張兩造曾經結算
      ，又於本院提出上證一謂有此對帳，顯有矛盾。
    (十二)被上訴人原向鉅偉印花廠丙○○購買布匹之價格包含胚布及代工，假設事後關
      於布匹部分轉向上訴人購買，則應給付丙○○之代工款及應給付上訴人之布匹
      價格，應等同先前被上訴人向鉅偉印花廠購買者，被上訴人方有轉購買之理由
      ，然事實上依原審附件一計算表，被上訴人應給付丙○○包含布匹及代工總貨
      款為七十萬九千零一十六元，然依上證二丙○○認為被上訴人應付之代工款為
      三十萬四千零二十二元，而被上訴人則認為布匹貨款為七十五萬七千三百九十
      二元，二者合計一百零六萬餘元，如上訴人所陳為真，被上訴人豈非冤大頭耶
      ？更可證明兩造根本不存在系爭買賣關係。
  三證據：除援用原審之立證方法外，並聲請訊問證人甲○○、邱顯振。
    理   由
一本件上訴人起訴主張：被上訴人於九十一年七、八月間陸績向伊購買布匹，貨款（
  含稅）計七十五萬七十三百九十二元，伊公司業已依約交貨，經扣除退貨款二十四
  萬一千零六十七元及已付部分貨款十八萬二十零六十六元，尚欠三十三萬四千二百
  五十九元迄未清償等情，爰本於買賣契約之法律關係求為命被上訴人應如數給付並
  自支付命令送達翌日起加計法定遲延利息之判決。
  被上訴人則以：伊係向鉅偉印花廠丙○○訂購布匹，鉅偉印花廠向上訴人訂購布匹
  原料加工後交付伊，伊並非向上訴人訂購布匹，兩造間並無系爭買賈關係存在，上
  訴人請求伊給付貨款，顯然無據等語，資為抗辯。
二本件上訴人主張被上訴人於九十一年七、八月間陸績向伊購買布匹，貨款（含稅）
  計七十五萬七十三百九十二元，上訴人業已依約交貨，經扣除退貨款二十四萬一千
  零六十七元，及已付部分貨款十八萬二千零六十六元，尚欠三十三萬四干二百五十
  九元未付之事實，固據提出上訴人所開立之統一發票五紙（見原審卷第五三至五五
  頁）、被上訴人致上訴人請求修補瑕疵之傳真函四紙（見原審卷第八五至八八頁）
  、上訴人致被上訴人扣款說明之傳真函乙紙（見原審卷第九三頁）、被上訴人簽發
  予上訴人之面額十八萬二十零六十六元支票乙紙（見原審卷第六六頁）、對帳單（
  見原審卷第二七頁、本院卷第一０九頁）、客戶結帳明細表（見本院卷第一一０頁
  ）為證，然為被上訴人所否認，並以前揭情詞置辯，則本件爭執之點即在兩造間是
  否有系爭買賣契約存在。經查：
  (一)按請求履行債務之債，除被告自認原告所主張債權發生原因之事實外，應先由原
    告就其主張此項事實，負舉證之責任，必須證明其為真實後，被告於其抗辯事實
    ，始應負證明之責任，此為舉證責任分擔之原則。最高法院四十三年台上字第三
    七七號判例可資參照。依上開說明，本件上訴人主張兩造間有系爭買賣關係存在
    ，既為被上訴人所否認，自應由上訴人就該有利於己之事實負舉證之責。
  (二)上訴人主張系爭貨款（含稅）計七十五七千萬七十三百九十二元，雖提出對帳單
    為證（見原審卷第二七頁、本院卷第一０九頁），然該對帳單為上訴人片面製作
    之私文書，業經被上訴人否認為真正，且觀諸原審卷第二七頁之對帳單，亦無貨
    款總計七十五萬七千三百九十二元之記載，上訴人於二審提出之本院卷第一０九
    頁對帳單，雖將應收合計欄六十六萬四千三百九十五元之記載，更改為七十五萬
    七千三百九十二元，然該項更改為原審提出之對帳單所無，則系爭對帳單之證據
    能力及證明力即非無疑，上訴人執以主張被上訴人向其訂購之布匹貨款為七十萬
    七千三百九十二元，尚無足採。
  (三)上訴人另主張所請求之貨款應扣除退貨款二十四萬一千零六十七元，固據提出扣
    款傳真函為證（見原審卷第九三頁），然該扣款函亦為其所製作且未經被上訴人
    簽認之私文書，且其中所載訂單號碼0000000之扣款單價為每碼九十八元
    ，訂單號碼0000000之扣款單價為每碼七十六元，與被上訴人原向鉅偉印
    花廠訂購印花布之訂購單上單價相同（見原審卷第二二、二三頁），惟上訴人既
    主張被上訴人係向其訂購胚布，再交由鉅偉印花廠加工，則上訴人售予被上訴人
    之胚布單價，理應低於被上訴人原向鉅偉印花廠訂購印花布（包含布匹及加工）
    之單價，則該扣款傳真函顯不足證明兩造有同意就系爭貨物扣款二十四萬一千零
    六十七元之事實，更無法證明兩造間有系爭買賣關係存在。
  (四)上訴人所舉統一發票五紙為證部分，其上雖以被上訴人為買受人，然該等文書亦
    為上訴人所製作，被上訴人已予否認，辯稱因實際出售系爭布匹之鉅偉印花廠丙○○表示其非公司組織無法開立發票，乃要求上訴人接受上開發票，嗣被上訴人
    發覺不妥，亦於九十一年十月間向主管機關申報作廢，並提出台北市稅捐稽徵處
    中北分處九十一年十月九日北市稽中北甲字第０九一六二三三八二００號函為證
    （見原審卷第六七頁）。況跳開發票乃商場交易上常有現象，但不能因此即稱統
    一發票買受人欄上所記載之買受人即與開立該統一發票者有直接之契約關係，是
    單以統一發票尚難證明兩造間存有買賣關係。
  (五)上訴人又提出被上訴人致上訴人請求修補瑕疵之傳真函四紙為據部分，被上訴人
    辯稱其於九十一年五月二十四日起向鉅偉丙○○訂購印花打洞（部分不打洞）之
    成品布，丙○○收受訂單再向上訴人訂購原料布，由鉅偉印花廠加後再送往順宜
    惠驗布包裝廠驗布包裝，倘為合格之布品，被上訴人再由順宜惠包裝廠出廠予被
    上訴人之買家，詎因鉅偉印花廠所交付之布匹有瑕疵，被上訴人請丙○○處理，
    丙○○表示係上訴人造成，其無法處理，要被上訴人直接找上訴人處理，被上訴
    人迫於無奈僅得直接找上訴人請求處理瑕疵等語，業據提出被上訴人向鉅偉訂購
    之訂購單（見本院卷第二一至二五頁）、進出碼單（見本院卷第一三七至一四八
    頁）為證。且觀諸該等傳真函內容，均係被上訴人向上訴人請求修補瑕疵，及原
    審卷第八六、八七頁傳真函內所載「訂單0000000」，與被上訴人於九十
    一年六月二十三日向鉅偉印花廠訂購布匹之訂單編號相同（見原審卷第二三頁）
    ，另參諸證人丙○○證稱：「我與兩造均有生意往來」、「貨是被上訴人向我訂
    買成品」、「上訴人直接將貨送到我公司」、「我是被上訴人代工廠」等語（見
    原審卷第一０一頁），堪認被上訴人所辯應屬可信，要難以上開被上訴人致上訴
    人請求修補瑕疵之四紙傳真函，即謂兩造間有系爭買賣契約存在。
  (六)至上訴人所提被上訴人簽發予上訴人之面額十八萬二千零六十六元支票乙紙部分
    （見原審卷第六六頁），被上訴人辯稱向鉅偉印花廠丙○○訂購布匹，經扣除瑕
    疵後，本應給付其七十萬九十零十六元，而扣除被上訴人已付定金三十四萬六十
    九百五十元，及扣除代其預付予南杰公司預付胚布款之十三萬元支票，暨丙○○
    之前向被上訴人借款五萬元，被上訴人尚應給付鉅偉印花廠十八萬二十零六十六
    元，其本欲開立受款人為鉅偉印花廠之支票予丙○○，因鉅偉印花廠無法開立發
    票，且鉅偉印花廠積欠上訴人貨款，故應其要求以上訴人為受款人簽發系爭支票
    代其為向上訴人支付等語，業據提出定金支票（見原審卷第六五頁）、被上訴人
    開立予南杰公司支票（見原審卷第一三一頁）、被上訴人簽發面額五萬元之支票
    （見原審卷第一九一頁）、計算表（見原審卷第一五一、一五二頁）為證，並經
    證人姚佳南（南杰公司職員）證述屬實（見原審院第一五六頁），亦與證人丙○○所證：被上訴人與鉅偉印花廠於九十一年五、六月間系爭布匹交易貨款總計約
    七十萬元，伊先跟被上訴人借貨款約五十二、三萬元，一筆三十幾萬是開被上訴
    人公司現金票，一筆十三萬也是開被上訴人公司開期票，最後一筆大約五萬，也
    是開現金票給伊，其中十三萬元那張支票，伊拿去向南杰公司調現，其他兩張票
    都是自己提示，支票都有兌現，伊曾與被上訴人核算貨款及雙方之債務，計算的
    內容就是原審卷第一五一、一五二頁計算表等語（見本院卷第八二、八三頁）互
    核大致相符。而依該計算表所載，上訴人向鉅偉印花廠丙○○訂購之印花布原應
    給付貨款七十萬九千零一十六元，扣除被上訴人原先給付鉅偉印花廠丙○○三十
    四萬六千九百五十元、一十三萬元及五萬元，即為系爭支票之金額十八萬二十零
    六十六元，是被上訴人上開所辯，應為可採。要難以上開被上訴人簽發予上訴人
    之系爭支票，證明兩造間有系爭買賣契約存在。
  (七)又證人丙○○雖證稱：本來被上訴人是向伊買布，同時加工印花，但是伊因為資
    金問題沒有辦法買布，所以遲延交貨，當時被上訴人公司負責人甲○○到伊工廠
    ，伊跟她表明上情，請她自己買布，而且介紹上訴人公司給伊，甲○○當場打電
    話給上訴人公司戊○○訂貨，伊曾向被上訴人借款三筆共約五十二、三萬元，被
    上訴人自行結算後跟伊說還欠他們三十幾萬元，因為伊先借了貨款，後來布是他
    們自己去買，所以我還欠他們錢，計算的內容就是原審卷第一五一、一五二頁計
    算表，伊總共開立三、四紙本票給被上訴人，由代工印花報酬扣抵。系爭布匹印
    花加工還是由鉅偉印花廠負責，鉅偉印花廠只向被上訴人收加工款，大概有三十
    萬元左右，就是當庭所提客戶結帳明細表云云（見本院卷第八一至八四頁）。惟
    查，證人丙○○與本件買賣糾紛有利害關係，若證明買賣關係存在伊與上訴人間
    ，則伊將負有給付系爭貨款予上訴人之義務．其證詞難免有偏頗上訴人之虞。且
    其既證稱與被上訴人結算內容如原審卷第一五一、一五二頁計算表所示，而依該
    計算表計算結果，被上訴人與鉅偉印花廠間之貨款共有七十萬九千零一十六元，
    且該計算表已列明詳細計算方式，其中所載訂單號碼及每碼單價，均與被上訴人
    所提發給鉅偉印花廠之訂購單相符，而被上訴人原向鉅偉印花廠訂購之布匹包料
    係包含原料及加工費，倘如證人丙○○所證，被上訴人已改向上訴人購買原料布
    再由其加工，則被上訴人與丙○○所結算者，應僅有加工款之部分，原被上訴人
    致鉅偉印花廠訂購單上之單價即不能適用，此顯與上述計算表所載內容不符。且
    依丙○○所言，被上訴人原借其五十二、三萬元，因原料布嗣由被上訴人另向上
    訴人購買，故結算結果扣除加工費其尚須返還被上訴人三十餘萬元，惟以五十二
    萬元扣除客戶對帳明細表之三十萬四千零二十二元，僅餘二十二萬五千九百七十
    八元，然丙○○所簽發之三紙本票金額卻為三十五萬六千八百六十三元（見本院
    卷第一二三頁），二者顯不相符。又丙○○證稱其簽發本票係根據原審卷第一五
    一、一五二頁計算表而來已如前述，然依該計算表所示，丙○○不但未積欠被上
    訴人三十餘萬元，扣除丙○○先前向被上訴人借款，被上訴人尚欠其貨款十八萬
    二千零六十六元，因而被上訴人再簽發同額之支票，則丙○○所證即有矛盾。再
    者，上訴人於本件二審始提出鉅偉印花廠之客戶對帳明細表，主張鉅偉印花廠與
    被上訴人就系爭布匹之加工款應如該表所示，姑不論被上訴人已否認該明細表曾
    經其確認，如以該明細表所載加工款三十萬四千零二十二元，加計本件上訴人所
    主張被上訴人應給付之原料布款七十萬七千三百九十二元，總數一百零六萬一千
    四百一十四元，較諸被上訴人原向鉅偉印花廠訂購相同布匹含工料費用為七十餘
    萬元，已多出三十餘萬元，幾達原價半數，衡諸常理，被上訴人當不可能為此種
    不利於己之交易，據前所述，證人丙○○所證要與事實不符。復查，證人章哲政
    於原審結證稱：九十一年七月間伊至鉅偉印花廠打樣，被上訴人公司甲○○也去
    催貨，丙○○有拿電話要甲○○與對方談，甲○○說是向鉅偉印花廠買成品（見
    原審卷第七七頁），及證人姚嘉南亦於原審結證稱：原本鉅偉印花廠就有欠南杰
    公司錢，南杰公司向鉅偉印花廠買成品布時，鉅偉印花廠要求南杰公司代墊支付
    上訴人貨款，之後再從被上訴人再支付給鉅偉印花廠之另一筆貨款中扣除欠南杰
    公司的錢及南杰公司代墊給上訴人的貨款（扣除工資部分）等語（見原審卷第一
    五六頁），證人丙○○之證言和前揭與兩造無利害關係之二名證人所述亦有未合
    ，故其所證有關不利於被上訴人之證詞部分，顯有不實，要難遽採為有利於上訴
    人之證據。至證人乙○○雖證弘雅公司亦曾於九十一年六、七月間向鉅偉印花廠
    丙○○訂購布匹並委託其加工，惟因丙○○無法如期出貨，乃轉向上訴人買布，
    再交由鉅偉印花廠加工，故上訴人開立發票向弘雅公司請款，而弘雅公司因先前
    已給付丙○○定金，嗣後並未向丙○○買布，故與丙○○結算加工款後，丙○○
    尚應返還弘雅公司四十萬元，丙○○乃開立本票乙紙交付弘雅公司等語，惟弘雅
    公司與鉅偉印花廠或上訴人之交易與本件無關，且證人乙○○就被上訴人是否向
    上訴人訂購布匹亦表示不清楚（見本院卷第一０四頁），故不能憑其證言認定兩
    造間交易模式即與弘雅公司相同。
  (七)準此，由上訴人所提證據，均無法證明兩造間有系爭七十五萬七十三百九十二元
    之買賣關係存在，亦無法證明扣除退貨款二十四萬一千零六十七元，及已付部分
    貨款十八萬二十零六十六元，被上訴人尚欠上訴人三十三萬四干二百五十九元未
    付之事實，此外，上訴人復無法提出其他證據以實其說，依首揭判例意旨，上訴
    人之主張洵無足取。
三綜上所述，本件上訴人主張兩造間有系爭買賣關係存在，被上訴人積欠系爭貨款未
  付，為不足採，被上訴人抗辯其係向鉅偉印花廠購買成品布，並非向上訴人購買原
  料布再委由鉅偉印花廠加工，尚屬可信。上訴人主張本於買賣法律關係，請求被上
  訴人給付三十三萬四干二百五十九元，及自支付命令送達翌日起至清償日止，按年
  息百分之五計算之利息，為無理由，不應准許，其假執行之聲請亦失所附麗，應併
  予駁回。原審駁回上訴人之訴及假執行之聲請，並無不合。上訴意旨指摘原判決不
  當，求予廢棄改判，為無理由，應予駁回。
四又本件為判決基礎之事證已臻明確，兩造其餘攻擊防禦之方法及未經援用之證據，
　經本院斟酌後，認均不足以影響本判決之結果，自無逐一詳予論駁之必要，併此敘
  明。
據上論結，本件上訴為無理由，依民事訴訟法第四百三十六條之一第三項、第四百四
十九條第一項、第七十八條，判決如主文。
中　　　華　　　民　　　國　　九十三　　年　　　八　　　月　　十七　　　日
                                        民事第四庭審判長法　　　官　盧彥如
　　　　　　　　　　　　　　　　　　　　　　　　　　　　法　　　官　周玫芳
　　　　　　　　　　　　　　　　　　　　　　　　　　　　法　　　官　劉又菁
右為正本係照原本作成本判決不得上訴
中　　　華　　　民　　　國　　九十三　　年　  　八　  　月　　十七　  　日
　　　　                                                法院書記官　楊勝欽
